臺灣臺中地方法院刑事判決　　　　　　　96年度訴字第4452號
公　訴　人　臺灣臺中地方法院檢察署檢察官
被　　　告　甲○○
　　　　　　　　　　國民
上列被告因毒品危害防制條例案件，經檢察官提起公訴（九十六
年度毒偵字第六○六三號），本院判決如下：
    主    文
本件公訴不受理。
    理    由
一、公訴意旨略以：甲○○前因施用毒品案件，經施以強制戒治
    ，於民國八十九年七月十八日停止戒治出所，刑罰部分，則
    經本院判處有期徒刑一年十月確定。復於上開停止戒治期間
    ，因施用第一級毒品案件，經本院判處有期徒刑一年四月確
    定，並接續上開徒刑之執行，於九十三年十一月三日因假釋
    付保護管束期滿而執行完畢。詎仍不思悛悔，復基於施用第
    一級毒品及第二級毒品之犯意，於九十六年十月十八日採尿
    回溯七十二小時及九十六小時內某時，在不詳地點，以不詳
    方法，分別施用第一級毒品海洛因及第二級毒品甲基安非他
    命。嗣於九十六年十月十八日下午三時十分許，為警持搜索
    票在其友人徐慶全位於臺中縣豐原市○○○路○段二○六巷
    一三號住處執行搜索時，查獲甲○○，經警採集甲○○之尿
    液送驗，結果呈嗎啡及甲基安非他命陽性反應，因認被告涉
    犯毒品危害防制條例第十條第一、二項之施用第一、二級毒
    品罪嫌等語。
二、按起訴之程序違背規定者，應諭知不受理之判決，並得不經
    言詞辯論為之，刑事訴訟法第三百零三條第二款、第三百零
    七條分別定有明文。次按九十二年七月九日修正公布，九十
    三年一月九日起施行之毒品危害防制條例第二十條、第二十
    三條規定，係就施用第一、二級毒品者，所為係「初犯」、
    「五年內再犯」或「五年後再犯」，而異其刑事處遇程序，
    其規定「初犯」施用第一、二級毒品之被告或少年，經觀察
    、勒戒或強制戒治後，應為不起訴處分或不付審理之裁定，
    亦即以觀察、勒戒或強制戒治之保安處分代替刑事訴追；經
    觀察、勒戒或強制戒治執行完畢釋放後五年內再犯者，則依
    法追訴或裁定交付審理；至於觀察、勒戒或強制戒治執行完
    畢釋放後「五年後再犯」者，亦適用「初犯」以保安處分代
    替刑事訴追之程序。其立法理由係以施用第一級或第二級毒
    品者，具「病患性犯人」之特質，故對「初犯」者，送觀察
    、勒戒，以戒除其身癮，或進一步施以強制戒治，戒除其心
    癮；經觀察、勒戒或強制戒治執行完畢釋放後「五年後再犯
    」者，因前所實施之觀察、勒戒或強制戒治已收五年之遮斷
    效果，足以戒除其毒癮，故仍適用「初犯」以保安處分代替
    刑事訴追程序。至經觀察、勒戒或強制戒治執行完畢釋放後
    「五年內再犯」者，因其再犯率甚高，原實施之觀察、勒戒
    及強制戒治既已無法收其實效，爰依法追訴或裁定交付審理
    。故施用第一、二級毒品者，除曾經觀察、勒戒或強制戒治
    執行完畢後五年內再犯之情形外，均仍得適用以保安處分代
    替刑事訴追程序之規定，並不限於初犯施用毒品者。倘初犯
    施用毒品罪後，雖於五年內第二次再犯，然因時值毒品危害
    防制條例修正之前，且經觀察、勒戒結果，未有繼續施用傾
    向，乃依修正前舊法規定，為不起訴處分或不付審理之裁定
    ；或雖有繼續施用毒品之傾向，乃裁定送強制戒治，並依法
    訴追，其強制戒治亦經執行完畢。而嗣於該條例修正公布並
    施行後，始第三次（或第三次以上）再犯，且其行為時距第
    二次再犯，經觀察、勒戒或強制戒治執行完畢釋放時之間隔
    已滿五年者，依其第二次再犯經保安處分執行完畢釋放後五
    年內未曾再犯之情形以觀，核與初犯經保安處分執行完畢釋
    放後「五年內再犯」者，其再犯率高，原實施之觀察、勒戒
    及強制戒治已無法收其實效之情形則迥不相侔，而與「五年
    後再犯」者，已收五年遮斷效果之情形相同；本於上開對具
    治療成效之病患性毒品犯，期能藉由強制治療之保安處分戒
    除其身、心癮之立法本旨，自應認與「五年後再犯」之情形
    相同，仍適用以保安處分代替刑事訴追之規定（最高法院九
    十六年度臺非字第二○一號判決意旨參照）。
三、經查，本件被告甲○○前曾於八十八年間，因施用毒品案件
    ，經本院以八十八年度毒聲字第三七一號，及臺灣高等法院
    臺中分院以八十八年度上易字第二三七八、二三七九號裁定
    送觀察、勒戒後，認無繼續施用毒品之傾向，而由臺灣臺中
    地方法院檢察署檢察官於八十八年二月九日以八十八年度偵
    字第二七九○號為不起訴處分確定；另臺灣高等法院臺中分
    院則於同年三月二十四日，以八十七年度上易字第二三七八
    、二三七九號刑事判決判處免刑確定；嗣又因施用毒品案件
    ，再經臺灣高等法院臺中分院以八十八年度上訴字第一二六
    四號裁定送臺灣臺中看守所附設勒戒所觀察、勒戒後，認無
    繼續施用毒品之傾向，而由臺灣高等法院臺中分院於八十八
    年十月二十日，以八十八年度上訴字第一二六四號為免刑判
    決確定；復於八十九年二月間，因施用第一級毒品及第二級
    毒品案件，經本院以八十九年度毒聲字第一一六五號裁定令
    入戒治處所施以強制戒治（此部分施用毒品犯行，另由檢察
    官提起公訴，經本院於八十九年間判處有期徒刑九月及一年
    二月，定應執行刑為有期徒刑一年十月確定），期間曾經評
    定為合格而無繼續戒治必要，由本院以八十九年度毒聲字第
    三六三三號裁定停止戒治，所餘戒治期間付保護管束，惟甲
    ○○於保護管束期間，又因施用毒品，而違反保護管束應遵
    守事項情節重大，經本院以八十九年度毒聲字第七二七四號
    裁定撤銷停止戒治之處分，乃自九十年三月十九日繼續執行
    強制戒治至同年十月十七日執行完畢，並於翌（十八）日釋
    放；而甲○○於停止戒治期間所為施用毒品犯行，則經本院
    判處有期徒刑一年四月確定等情，有臺灣臺中地方法院檢察
    署刑案資料查註紀錄表、臺灣高等法院被告前案紀錄表、本
    院九十年度訴字第九八七號、臺灣高等法院臺中分院八十七
    年度上易字第二三七八、二三七九號、八十八年度上訴字第
    一二六四號刑事判決各一份在卷可參。本件被告既係於九十
    六年十月十八日採尿回溯七十二小時及九十六小時內某時，
    在不詳處所，施用第一級毒品海洛因及第二級毒品甲基安非
    他命，距其前次強制戒治執行完畢（即九十年十月十七日）
    已逾五年，顯見該次強制戒治足收戒除毒品之效，揆諸上開
    說明，即屬毒品危害防制條例第二十條第三項所規定強制戒
    治執行完畢釋放後「五年後再犯」之情形，自應依同條例第
    二十條、第二十三條之規定，重新先經觀察、勒戒或強制戒
    治等醫療治療程序。本件公訴人既未依前開規定先行聲請觀
    察、勒戒等程序，遽將被告提起公訴，其起訴程序顯屬違背
    規定，爰不經言詞辯論，逕為不受理之判決。
據上論斷，應依刑事訴訟法第三百零三條第一款、第三百零七條
，判決如主文。
中　　華　　民　　國　　96　　年　　12　　月　　31　　日
                  刑事第一庭    審判長法  官 唐光義
                                      法  官 朱光國
                                      法  官 郭妙俐
上正本證明與原本無異。
如不服本判決，應於收受送達後十日內向本院提出上訴書狀（應
敘述具體理由並附繕本）。
上訴書狀如未敘述理由，應於上訴期間屆滿後二十日內補提理由
書於本院。
                                      書記官  陳玉芬
中　　華　　民　　國　　96　　年　　12　　月　　31　　日
